【裁判字號】    94,訴,3274
【裁判日期】    950718
【裁判案由】    違反槍砲彈藥刀械管制條例等
【裁判全文】
臺灣高雄地方法院刑事判決              94年度訴字第3274號
公  訴  人  臺灣高雄地方法院檢察署檢察官
被      告  甲○○○
上列被告因竊盜案件，經檢察官提起公訴（94年度偵字第2247
號），本院判決如下：
    主  文
甲○○○共同竊盜，累犯，處有期徒刑月，如易科罰金，以
佰元折算壹日。
    事  實
一、甲○○○前於民國86年間，因竊盜案件，經本院以86年度少
    易字第7 號判處有期徒刑1 年10月確定，又於88年間，因竊
    盜案件，經本院以88年度易字第1324號判處有期徒刑1 年，
    經臺灣高等法院高雄分院駁回上訴確定，上開2 案件之宣告
    刑經接續執行，於91年7 月9 日執行完畢。詎仍不知悔改，
    與戊○○（由本院另案審理判決）共同基於為自己不法所有
    之犯意聯絡，於94年1 月13日15時10分許，在高雄市前鎮區
    ○○○街255 號地下室1 樓，徒手竊取張展華所有放置在該
    處之鉛鎚120 個、螺旋槳4 個及錨6 個等物後，搬運至戊○○向邱朝瑞承租之車牌號碼XX-4460 號自小貨車上，適為丁○○至地下室發現上開物品被搬運至小貨車上而報警處理，
    甲○○○與戊○○知東窗事發乃棄車逃離現場。
二、案經丁○○訴由高雄市政府警察局前鎮分局報請臺灣高雄地
    方法院檢察署檢察官偵查起訴。
    理  由
壹、程序方面
一、證人丁○○於警詢中之陳述無證據能力：
  (一)按被告以外之人，於審判外之言詞或書面陳述，除法律有規
    定者外，不得作為證據；又被告以外之人（包括證人、鑑定
    人、告訴人、被害人及共同被告等）於檢察事務官、司法警
    察官或司法警察調查中所為之陳述，與審判中不符時，其先
    前之陳述具有較可信之特別情況，且為證明犯罪事實存否所
    必要者，得為證據，刑事訴訟法第159 條第1 項、第159 條
    之2 分別定有明文。是被告以外之人於司法警察（官）調查
    中所為之陳述，依刑事訴訟法第159 條第1 項規定，係屬傳
    聞證據，原則上無證據能力，惟如該陳述與審判中不符時，
    其先前之陳述具有較可信之特別情況，且為證明犯罪事實存
    否所必要者，依同法第159 條之2 規定（即刑事訴訟法第15
    9 條第1 項所指之「除法律有規定者外」），始例外認為有
    證據能力；如該陳述與審判中相符時，因該陳述並不符合刑
    事訴訟法第159 條之2 有關傳聞例外之規定，故不得作為認
    定本案犯罪事實有無之證據，此時，當以其於審判中之陳述
    作為證據。另所謂「前後陳述不符」之要件，應就前後階段
    之陳述進行整體判斷，以決定其間是否具有實質性差異，惟
    無須針對全部陳述作比較，陳述之一部分有不符，亦屬之，
    合先敘明。
  (二)關於證人丁○○於警詢中之陳述部分，因屬審判外之陳述，
    為傳聞證據，惟其陳述整體而言，核與其於本院審判中之證
    述相符，是其於警詢中之陳述並不符合刑事訴訟法第159 條
    之2 有關傳聞例外之規定，不得作為認定本案犯罪事實有無
    之證據，並無證據能力，此時，當以證人丁○○於審判中之
    證述作為證據。
二、證人邱朝瑞於警詢中之陳述有證據能力：
  (一)按被告以外之人於審判外之陳述雖不符刑事訴訟法第159 條
    之1 至之4 等4 條之規定，而經當事人於審判程序同意作為
    證據，法院審酌該言詞陳述或書面陳述作成時之情況，認為
    適當者，亦得為證據；當事人、代理人或辯護人於法院調查
    證據時，知有刑事訴訟法第159 條第1 項不得為證據之情形
    ，而未於言詞辯論終結前聲明異議者，視為有前項之同意，
    同法第159 條之5 定有明文。立法意旨在於傳聞證據未經當
    事人之反對詰問予以核實，原則上先予排除。惟若當事人已
    放棄反對詰問權，於審判程序中表明同意該等傳聞證據可作
    為證據；或於言詞辯論終結前未聲明異議，基於尊重當事人
    對傳聞證據之處分權，及證據資料愈豐富，愈有助於真實發
    見之理念，且強化言詞辯論主義，使訴訟程序得以順暢進行
    ，上開傳聞證據亦均具有證據能力。
  (二)本件證人邱朝瑞就出租貨車予共犯戊○○部分，固曾於警詢
    中為陳述，其性質雖屬傳聞證據，且查無符合同法第159 條
    之1 至之4 等前4 條之情形，惟證人邱朝瑞所為之上開警詢
    筆錄內容，業經檢察官及被告於本院審判程序同意作為證據
    ，審理時提示並告以要旨，經檢察官及被告表示意見，已知
    上述筆錄乃傳聞證據，且均未於言詞辯論終結前對該等筆錄
    內容異議，依上開規定，是證人邱朝瑞於警詢中之證言應具
    有證據能力。
三、證人丁○○、乙○○於偵查中之證述有證據能力：
  (一)按被告以外之人於偵查中向檢察官所為陳述，除顯有不可信
    之情況者外，得為證據，同法第159 條之1 第2 項定有明文
    。偵查中對被告以外之人所為之偵查筆錄，或被告以外之人
    向檢察官所提之書面陳述，性質上均屬傳聞證據。惟現階段
    刑事訴訟法規定檢察官代表國家偵查犯罪、實施公訴，依法
    其有訊問被告、證人及鑑定人之權，證人、鑑定人且須具結
    ，而實務運作時，檢察官偵查中向被告以外之人所取得之陳
    述，原則上均能遵守法律規定，不致違法取供，其可信度極
    高。
  (二)本件證人丁○○、乙○○於檢察官偵查中以證人身份向檢察
    官具結所為之證述，均未曾提及檢察官在偵查時有不法取供
    之情形，亦無顯不可信之情況，依上說明，其於偵查中之證
    言自均具有證據能力。
貳、實體方面
一、訊據被告甲○○○固坦承有於上開時、地將丁○○所有置放
    在其表姊乙○○住處大樓地下室之鉛鎚120 個、螺旋槳4 個
    及錨6 個等物，與戊○○共同搬運至戊○○向邱朝瑞承租之
    車牌號碼XX-4460 號小貨車上等情，惟矢口否認有何竊盜犯
    行，辯稱：戊○○說丁○○的鉛鎚、螺旋槳及錨擋住升降機
    的周圍，叫我幫忙至地下室將上開物品搬上貨車後載去丟，
    搬完後我就離開了，並沒有要竊取之意云云。經查：
  (一)上開犯罪事實，業經告訴人丁○○於偵查中及本院指訴被告
    與戊○○將其擺放於空地之鉛鎚、螺旋槳及錨搬至被告承租
    之車牌號碼XX-4460 號自小貨車竊取得手一情綦詳，復有證
    人邱朝瑞於警詢中陳述上開自小貨車為戊○○所承租等語明
    確，並有貨車出租契約書1 份、贓物認領保管收據2 紙及照
    片8 張在卷可稽。
  (二)被告先於警詢及偵查中辯稱：因丁○○的鉛鎚、螺旋槳及錨
    擋住乙○○的停車位，因而要將上開物品搬開云云，嗣於證
    人丁○○至本院審理作證後，改稱：是因丁○○的上開物品
    擋住升降機的周圍，因而要將上開物品搬開云云，非但前後
    辯詞不一，且上開鉛鎚、螺旋槳及錨等物品放置地點，不會
    擋住任何車輛出入，業經證人丁○○於本院審理時證稱：鉛
    鎚、螺旋槳及錨放置之地點，係在地下室汽車升降機的後面
    ，車子出口的前方，且升降機的後面沒有停車位，停車位是
    在旁邊，擺在那邊不會擋住別人的停車位。我不知道乙○○
    的車子是哪一部，我知道旁邊有1 台車，但我的東西根本不
    會擋住那台車，他的車子要出去要往前走，且他要後退也沒
    有我的物品，根本不會撞到我的物品，警卷照片三（警卷第
    23頁）就是我擺放失竊物品的位置，我的東西擺在這邊絕對
    不會影響附近停車位車輛的進出，且那個地方也不是停車位
    ，大樓也沒有人說那個地方不可使用等語明確（見本院95年
    7 月4 日審理筆錄），再參以乙○○承租之停車位為10號停
    車位，有證明書1 份在卷可憑，而該停車位上方以紅字明確
    標示10號停車位，10號停車位與左方2 號停車位以樑柱區隔
    ，右方則在地面設置鐵架與旁邊空地區分，10號停車位右方
    空地即為證人丁○○擺放鉛鎚、螺旋槳及錨之地點，有附於
    警卷之照片8 張可參（見警卷第21頁至第24頁），足見證人
    丁○○放置上開物品之地點非編號10之停車位，被告自無可
    能無法分辨。且為警查獲當時，被告之車號3955-FD 號自小
    客車正端放於上開停車位內，丁○○之上開物品並無占用編
    號10停車位空位之可能，亦有上開照片8 張可佐。被告辯稱
    丁○○之物品占用10號停車位因而將之搬走云云，顯無可採
    。證人戊○○於本院審理時雖證稱：螺旋槳、鉛槌等是放在
    警卷編號三（警卷第23頁）的照片中人站的位置。乙○○的
    停車位在桶子那邊。照片三上的角落是乙○○的停車位云云
    （見本院95年5 月2 日審理筆錄），惟該桶子之置放地點為
    10號停車位右方由地面鐵架區隔之空地，已如前述，證人戊○○證述與事實不符，不足採信。證人丁○○之鉛鎚、螺旋
    槳及錨等物堆放之位置係位在編號10停車位旁的空地，既無
    可能擋住任何車輛進出，理應無清理之必要，是被告及證人
    戊○○證稱該等物品擋住停車位而需將之清理丟棄云云，已
    難採信，
  (三)又被告辯稱：戊○○告訴我上開物品是要搬去丟棄，戊○○
    沒有說東西是何人所有云云，惟查：
  1.被告明知上開物品非乙○○或戊○○所有，業據被告自承在
    卷（見本院94年10月24日準備程序筆錄），且經證人戊○○
    於本院審理時證稱：被告知道乙○○的停車位置，我跟被告
    說那些東西都擋住你姐姐的停車位，所以每次停車的時候，
    都會不小心撞到車尾，且堆積已久，都沒有整理，我想把他
    整理一下等語在卷（見本院95年5 月2 日審理筆錄），且證
    人戊○○並未明確告知被告上開物品為無主物因而可以自行
    處理，亦經證人戊○○證稱：之前我也有貼紙條在那些東西
    上，請所有人處理，但隔天紙條也被人撕掉。我想把它搬到
    1 樓等垃圾車載走。後來有人跟我說，那些東西可能是有人
    的，所以我才準備一一詢問，那時我不知道那些東西是有人
    的。那棟大樓共有6 層樓，1 樓有2 、3 戶，我沒有一層一
    層去拜訪等語在卷（見本院上開審理筆錄），證人戊○○證
    稱之前曾貼紙條在上開物品請所有人處理，隔天紙條旋即遭
    人撕去一節如屬實情，足見該等物品尚在他人管領使用中，
    而非已成為廢棄物品甚明，是證人戊○○主觀上應可認識該
    物品為他人所有，自不可能告訴被告該等物品為無主物，應
    可認定。
  2.再者，被告並未查證該等物品是否為其他住戶所有，業經證
    人丁○○於本院審理時證稱：被告或戊○○沒有逐戶詢問或
    貼字條公告詢問那批錨是何人的。這棟大樓有住戶開會決議
    選出幫忙負責管理停車場、升降機遙控器的住戶。住戶如果
    有問題要反應，知道要找該保管遙控器的住戶反應。且該保
    管遙控器的住戶也沒有向我表示我這些東西長期放在照片三
    的位置影響車輛進出等語綦詳（見本院95年7 月4 日審理筆
    錄）。該等物品既非被告或戊○○所有，被告如認為上開物
    品放置在該處有影響他人車輛進出之虞，自可請戊○○向負
    責管理停車場之住戶反應，並請所有人協助移離，實無須與
    戊○○自行搬至戊○○承租之小貨車上，而招致他人誤會或
    日後追究之風險，被告所為，實與常情不符。被告既明知上
    開物品為他人所有，且未擋住任何人之車輛出入，如要搬動
    ，應先行查證為何人所有並取得所有人之同意，此為眾人皆
    知之理，如未查證遽予搬動，則難謂其主觀上無竊取之意圖
    。況自卷附之照片觀之，證人丁○○堆放之物品縱有擋住被
    告車輛進出之虞，然該等物品為鐵製材質，重量沈甸，非無
    價值之物，如僅係擋住停車位，搬至其餘空地堆放即可，何
    需耗費力氣將之搬至小貨車上丟棄？又被告及戊○○將鉛鎚
    、螺旋槳及錨搬運至小貨車上後，對於其餘如空桶、廢輪胎
    等物仍置放在該空地上，有卷附照片2 張可憑（見警卷第23
    頁），如僅為清理停車位，何以認輪胎、空桶無擋住車位之
    可能？足見被告與戊○○係意圖為自己不法之所有而共同竊
    取有價值之鉛鎚等物至明，被告辯稱係因該等物品擋住停車
    位而將之搬運上車云云，殊無足採。
  (三)綜上所述，被告所辯均不足採，本件被告共同竊盜犯行，事
    證明確，自應依法論科。
二、查被告行為後，刑法於94年2 月2 日經總統令修正公布，於
    95年7 月1 日施行，而比較新舊法時應就罪刑有關之共犯、
    未遂犯、想像競合犯、牽連犯、連續犯、結合犯，以及累犯
    加重、自首減輕暨其他法定加減原因（如身分加減）與加減
    例等一切情形，綜其全部罪刑之結果而為比較（最高法院95
    年5 月23日刑事庭第8次會議決議參照）。經查：
  (一)本次修正刑法第320 條第1 項竊盜罪法定刑之種類雖未變動
    ，惟罰金刑部分，被告行為時之易科罰金折算標準，依修正
    前罰金罰鍰提高標準條例第1 條前段規定「依法律應處罰金
    、罰鍰者，就其原定數額得提高為2 倍至10倍」及修正前刑
    法第33條第5 款規定「主刑之種類如下：五、罰金：1 元以
    上」，該罪之罰金刑為銀元1 元以上、銀元5,000 元以下，
    若換算為新臺幣為新臺幣30元以上、15,000元以下。依修正
    後刑法施行法增訂第1 條之1 規定，「中華民國94年1 月7
    日刑法修正施行後，刑法分則編所定罰金之貨幣單位為新臺
    幣。94年1 月7 日刑法修正時，刑法分則編未修正之條文定
    有罰金者，自94年1 月7 日刑法修正施行後，就其所定數額
    提高為30倍。但72年6 月26日至94年1 月7 日新增或修正之
    條文，就其所定數額提高為3 倍」，及刑法第33條第5 款修
    正為「主刑之種類如下：五、罰金：新臺幣1,000 元以上，
    以百元計算之」之規定，而刑法第320 條自72年6 月26日後
    迄未修正，是依修正後之刑法第320 條第1 項竊盜罪所得科
    處之罰金刑為新臺幣1,000 元以上、新臺幣15,000元以下。
    比較新舊法，應以被告行為時之刑法較有利於被告。
  (二)刑法第28條共犯修正施行前規定「2 人以上共同實施犯罪之
    行為者，皆為正犯」，修正施行後規定「2 人以上共同實行
    犯罪之行為者，皆為正犯」，修法後將完全未參與犯罪行為
    之實行之陰謀共同正犯及預備共同正犯刪除。而本件被告與
    戊○○已下手搬運丁○○之物，已著手於犯罪行為，均屬實
    行竊盜犯行之正犯，不論依修正前之刑法第28條，或修正後
    之刑法第28條之規定，均構成共同正犯，對被告而言並無有
    利或不利之情形，自不生新舊法比較之問題，應逕依修正前
    之刑法第28條，論以共同正犯。
  (三)被告行為時刑法第47條原規定「受有期徒刑之執行完畢，或
    受無期徒刑或有期徒刑一部之執行而赦免後，5 年內再犯有
    期徒刑以上之罪者，為累犯，加重本刑至二分之一」，新法
    第47條第1 項則規定「受徒刑之執行完畢，或一部之執行而
    赦免後，5 年以內故意再犯有期徒刑以上之罪者，為累犯，
    加重本刑至二分之一」，其立法理由為累犯以出於故意再犯
    者為限，並刪除依軍法受裁判者，不適用累犯之規定。被告
    有如事實欄所載前科，於5 年以內再故意犯本件有期徒刑以
    上之罪，不論依修正前之刑法第47條，或修正後之刑法第47
    條第1 項之規定，均構成累犯，對被告而言並無有利或不利
    之情形，自不生新舊法比較之問題，應逕依修正前之刑法第
    47條，論以累犯。
  (四)被告於行為時之刑法第41條第1 項前段原規定：「犯最重本
    刑為5 年以下有期徒刑以下之刑之罪，而受6 個月以下有期
    徒刑或拘役之宣告，因身體、教育、職業、家庭之關係或其
    他正當事由，執行顯有困難者，得以1 元以上3 元以下折算
    一日，易科罰金。」，被告行為時之易科罰金折算標準，業
    據修正前罰金罰鍰提高標準條例第2 條前段規定，就其原定
    數額提高為100 倍折算1 日，則本件行為人行為時之易科罰
    金折算標準，應以銀元300 元折算1 日，經折算為新臺幣後
    ，應以新臺幣900 元折算為1 日。惟95年7 月1 日施行之刑
    法第41條第1 項前段則規定：「犯最重本刑為5 年以下有期
    徒刑以下之刑之罪，而受6 個月以下有期徒刑或拘役之宣告
    者，得以新臺幣1,000 元、2,000 元或3,000 元折算1 日，
    易科罰金。」，比較修正前後之易科罰金折算標準，以95年
    7 月1 日修正公布施行前之規定，較有利於被告，則應依刑
    法第2 條第1 項前段，適用修正前刑法第41條第1 項前段規
    定，定其折算標準。
  (五)綜其全部罪刑比較之結果，依刑法第2 條第1 項從舊從輕原
    則之規定，以舊法之規定有利於被告，自應適用修正前之刑
    法處斷。
三、是核被告所為，係犯修正施行前刑法第320 條第1 項之竊盜
    罪。又被告與戊○○2 人就上開犯行間，有犯意之聯絡及行
    為之分擔，均為共同正犯。被告前於86年間，因竊盜案件，
    經本院以86年度少易字第7 號判處有期徒刑1 年10月確定，
    又於88年間，因竊盜案件，經本院以88年度易字第1324號判
    處有期徒刑1 年，經臺灣高等法院高雄分院駁回上訴確定，
    上開2 案件之宣告刑經接續執行，於91年7 月9 日執行完畢
    ，有臺灣高等法院被告前案紀錄表1 紙在卷可佐，被告前受
    有期徒刑之執行完畢後，5 年內再犯有期徒刑以上之本罪，
    為累犯，應依刑法第47條之規定加重其刑。爰審酌被告正值
    青壯，不思以正當方式取得財物，竟貪圖私慾，與戊○○共
    同竊取他人財物，且犯後復飾詞否認犯行，實屬不該，惟念
    及所竊物品業經被害人丁○○取回等一切情狀，量處如主文
    所示之刑，並諭知易科罰金之折算標準，以示懲儆。
四、同案被告乙○○部分已另行審結。
據上論斷，應依刑事訴訟法第299 條第1 項前段，刑法第2 條第
1 項、修正前刑法第28條、第320 條第1 項、第47條、第41條第
1項 前段，修正前罰金罰鍰提高標準條例第1 條前段、第2 條，
判決如主文。
本案經檢察官丙○○到庭執行職務。
據上論斷，應依刑事訴訟法第299 條第1 項前段，刑法第2 條第
1 項前段、修正前刑法第28條、第320 條第1 項、第47條、第41
條第1 項前段，修正前罰金罰鍰提高標準條例第1 條前段、第2
條，判決如主文。
本案經檢察官丙○○到庭執行職務。
中    華    民    國    95    年    7     月    18    日
                  鳳山刑事第1 庭審判長法  官  陳志銘
                                      法  官  林永村
                                      法  官  林芳華
以上正本證明與原本無異。
如不服本判決，應於判決送達後10日內，向本院提出上訴狀。
中    華    民    國    95    年    7     月    18    日
                                      書記官  黃靖媛


司法院資訊處製作；財團法人民間司法改革基金會備份。
